【裁判字號】    95,交易,204
【裁判日期】    950731
【裁判案由】    業務過失傷害
【裁判全文】
臺灣高雄地方法院刑事判決             95年度交易字第204號
公  訴  人  臺灣高雄地方法院檢察署檢察官
被      告  乙○○
上列被告因業務過失傷害案件，經檢察官提起公訴（95年度調偵
字第155 號），被告經訊問後為有罪之陳述，本院合議庭裁定由
受命法官獨任進行簡式審判程序，並判決如下：
    主  文
乙○○從事業務之人，因業務上之過失傷害人，處拘役伍拾日，
如易科罰金，以銀元佰元即新台幣玖佰元折算壹日。
    事實及理由
一、本件被告所犯係死刑、無期徒刑、最輕本刑為3 年以上有期
    徒刑以外之罪，其於準備程序中就被訴事實為有罪之陳述，
    經審判長告知簡式審判程序之旨，並聽取公訴人及被告之意
    見後，本院合議庭認宜進行簡式審判程序，依刑事訴訟法第
    273 條之1 第1 項規定，合議裁定由受命法官獨任進行簡式
    審判程序，合先敘明。
二、本件犯罪事實及證據，除犯罪事實補充：「乙○○於肇事後
    主動向據報前往現場處理尚不知何人肇事之高雄市政府警察
    局交通大隊員警陳永騰坦承駕車肇事，嗣並接受裁判」外，
    餘均引用檢察官起訴書之記載（如附件）。
三、按被告行為後，如附表所示之相關法律均業經變更，並俱自
    民國95年7 月1 日施行，玆經整體比較結果，裁判時法並未
    較為有利，從而依刑法第2 條第1 項規定，自應適用各該行
    為時法，亦即修正前法至明。被告係貨車司機，平日以送貨
    為業，為從事駕駛業務之人。故核被告所為，係犯修正前刑
    法第284 條第2 項前段之業務過失傷害罪。又被告於肇事後
    ，犯罪未被發覺前，主動向前往處理且尚不知肇事者為何人
    之上開車禍處理員警坦承駕車肇事乙節，有被告於94年3 月
    16日9 時20分在現場制作之談話紀錄表及本院與員警陳永騰
    之電話紀錄查詢表在卷可稽，嗣並接受本院裁判，合於自首
    之規定，應依修正前刑法第62條前段規定，減輕其刑，起訴
    意旨漏論被告自首情形，自有未洽。爰審酌被告駕駛貨車因
    在高雄市鹽埕區○○○路201 號旁停車格前，於下車開啟車
    門之際，違反道路交通安全規則第112 條第15款規定，因未
    注意後方來車，適甲○○騎乘機車行經該處，不及閃避，受
    車門撞擊後，致受有右手撕裂傷併第4 指肌健、神經血管損
    傷等傷害，而迄今尚未與告訴人達成和解，並賠償告訴人所
    受損害，自該受到應有之處罰，惟念及被告犯後坦承肇事之
    情形，且參酌告訴人所受傷勢等一切情狀，量處如主文所示
    之刑，併諭知易科罰金之折算標準，以資懲儆。
據上論斷，應依刑事訴訟法第273 條之1 第1 項、第299 條第1
項前段、第310 條之2 、第454 條第2 項，修正前刑法第284 條
第2 項、第41條第1 項前段、第62條前段、罰金罰鍰提高標準條
例第1 條前段、修正前罰金罰鍰提高標準條例第2 條，判決如主
文。
本案經檢察官丙○○到庭執行職務。
中    華    民    國    95    年    7     月    31    日
                    交通法庭  法  官  陳銘珠
以上正本證明與原本無異。
如不服本判決，得自收受送達之日起10日內，向本院提出上訴狀
。
中    華    民    國    95    年    7     月    31    日
                              書記官  黃美玲
附錄本案論罪科刑法條全文：
中華民國刑法第284條第2 項
從事業務之人，因業務上之過失傷害人者，處 1 年以下有期徒刑
、拘役或1 千元以下罰金，致重傷者，處 3 年以下有期徒刑、
 拘 役或2 千元以下罰金。
┌──────────────────────────────────────────────────┐
│附表：                                                                                              │
├──────┬─────────────┬─────────────┬───────┬───────┤
│  相關變更  │行為時法（下稱舊法）之內容│裁判時法（下稱新法）之內容│比  較  理  由│備          註│
├──────┼─────────────┼─────────────┼───────┼───────┤
│罰金刑之貨幣│                          │1、刑法施行法第1 之1 條第 │刑法罰金之貨幣│              │
│單位        │                          │   1 項：「中華民國94年1  │單位，由「元（│              │
│            │                          │   月7 日刑法修正施行後， │指銀元）」變更│              │
│            │                          │   刑法分則編所定罰金之貨 │為「新臺幣」  │              │
│            │                          │   幣單位為新臺幣。」     │              │              │
├──────┼─────────────┼─────────────┼───────┼───────┤
│刑法284 條第│1、罰金罰鍰提高標準條例第1│1、罰金罰鍰提高標準條例第1│刑法分則之罰金│舊法有利      │
│2 項罰金刑之│   條前段：「依法律應處罰 │   條前段、第5 條（未修正 │數額，亦視該分│              │
│上下限      │   金、罰鍰者，就其原定數 │   ，內容同左）           │則先前曾修正與│              │
│            │   額得提高為2 倍至10倍」 │2、刑法施行法第1 之1 條第 │否，而分別提高│              │
│            │   （註：刑法係10倍）。   │   2 項：「94年1 月7 日刑 │3 或30倍。    │              │
│            │2、同條例第5條：「第1 條  │   法修正時，刑法分則編未 │              │              │
│            │   所定得提高倍數之規定， │   修正之條文定有罰金者， │              │              │
│            │   於本條例修正後制定之法 │   自94 年1月7 日刑法修正 │              │              │
│            │   律，不適用之；本條例修 │   施行後，就其所定數額提 │              │              │
│            │   正前公布之法律，於本條 │   高為30倍。但72年6 月26 │              │              │
│            │   例修正後修正其罰金罰鍰 │   日至94年1 月7 日新增或 │              │              │
│            │   數額 或法律經全部修正而│   修正之條文，就其所定數 │              │              │
│            │   其罰 金罰鍰數額未予變更│   額提高為3 倍。」       │              │              │
│            │   者，亦同。」。         │3、刑法第33條第5款：「罰  │              │              │
│            │3、修正前刑法第33條第5 款 │   金：新台幣一千元以上， │              │              │
│            │   ：「罰金：一元以上」。 │   以百元計算之。」       │              │              │
│            │4、結論：依上揭規定，及現 │4、結論：依上開規定，罰金 │              │              │
│            │   行法規所定貨幣單位折算 │   刑：                   │              │              │
│            │   新台幣條例第2 條，罰金 │ (1)、上限：新台幣3萬元    │              │              │
│            │   刑：                   │ (2)、下限：新台幣1000元   │              │              │
│            │ (1)、上限：銀元1000元即新 │                          │              │              │
│            │     臺幣1萬元。          │                          │              │              │
│            │ (2)、下限：銀元10元即新台 │                          │              │              │
│            │     幣30元。             │                          │              │              │
├──────┼─────────────┼─────────────┼───────┼───────┤
│易科罰金之折│1、修正前刑法第41條第1項  │1、修正後刑法第41條第1 項 │易科罰金折算標│舊法有利      │
│算標準變更  │   前段：「犯最重本刑為5  │   前段：「犯最重本刑為5  │準由銀元改為新│              │
│            │   年以下有期徒刑以下之刑 │   年以下有期徒刑以下之刑 │臺幣，且金額提│              │
│            │   之罪，而受6 個月以下有 │   之罪，而受6 個月以下有 │高            │              │
│            │   期徒刑或拘役之宣告…得 │   期徒刑或拘役之宣告者， │              │              │
│            │   以1 元以上3 元以下折算 │   得以新臺幣1000元、2000 │              │              │
│            │   1日，易科罰金。」      │   元或3000元折算1 日，易 │              │              │
│            │2、修正前罰金罰鍰提高標準 │   科罰金。」             │              │              │
│            │   條例第2條：「依刑法第  │2、罰金罰鍰提高標準條例第2│              │              │
│            │   41條易科罰金…就其原定 │   條刪除。               │              │              │
│            │   數額提高為100倍折算1日 │                          │              │              │
│            │   ；法律所定罰金數額未依 │                          │              │              │
│            │   本條例提高倍數，或其處 │                          │              │              │
│            │   罰法條無罰金刑之規定者 │                          │              │              │
│            │   ，亦同。               │                          │              │              │
│            │3、結論：以銀元100元即新台│                          │              │              │
│            │   幣300 元以上，銀元300元│3、結論：以新臺幣1000元、 │              │              │
│            │   即新台幣900 元以下折算1│   2000元或3000元折算1 日 │              │              │
│            │   日。（依上開規定及行法 │   。                     │              │              │
│            │   規所定貨幣單位折算新台 │                          │              │              │
│            │   幣標準條例）。         │                          │              │              │
├──────┼─────────────┼─────────────┼───────┼───────┤
│自首        │修正前刑法第62條前段：「對│修正後刑法第62條前段：「對│自首由「應減」│舊法有利      │
│            │於未發覺之罪自首而受裁判者│於未發覺之罪自首而受裁者，│改為「得減」  │              │
│            │，減輕其刑。」            │得減輕其刑。」            │              │              │
├───┬──┼─────────────┴─────────────┴───────┼───────┤
│整體比│舊法│1 年以下有期徒刑、拘役或銀元1000元即新臺幣3000元以下，銀元10元即新臺幣│舊法法定最低刑│
│較結果│    │30元以上罰金                                                          │度較低；且易科│
│      ├──┼───────────────────────────────────┤罰金之金額較低│
│      │新法│1年 以下有期徒刑、拘役或新臺幣30000元以下，新臺幣1000元以上罰金       │；暨加重後之法│
│      │    │                                                                      │定最低度之罰金│
│      │    │                                                                      │刑亦較低。故舊│
│      │    │                                                                      │法較有利被告  │
└───┴──┴───────────────────────────────────┴───────┘


司法院資訊處製作；財團法人民間司法改革基金會備份。
